【裁判字號】    97,消債抗,53
【裁判日期】    970723
【裁判案由】    聲請更生程序
【裁判全文】
臺灣高雄地方法院民事裁定            97年度消債抗字第53號
抗  告  人  甲○○
上列抗告人因聲請更生程序事件，對於民國97年6 月6 日本院97
年度審消債更字第157 號駁回保全處分聲請之裁定提起抗告，本
院裁定如下：
    主  文
抗告駁回。
抗告程序費用新台幣壹仟元由抗告人負擔。
    理  由
一、抗告意旨略以：抗告人因台灣台北地方法院97年度執字第40
    339 號、97年度執字第39106 號強制執行事件，執行扣押抗
    告人之薪資債權（包括薪俸、獎金、津貼、補助費、研究費
    ... 等在內）1/3 ，因上開強制執行事件非全部債權人均參
    與分配，且扣押之薪資債權日後更生方案清償之基礎，因而
    於聲請更生時，並聲請裁定停止上開強制執行程序以資保全
    ，原審駁回保全處分之聲請顯有違誤等語。
二、按法院就更生或清算之聲請為裁定前，得因利害關係人之聲
    請或依職權，以裁定為下列保全處分：一債務人財產之保全
    處分；二債務人履行債務及債權人對於債務人行使債權之限
    制；三對於債務人財產強制執行程序之停止；四受益人或轉
    得人財產之保全處分；五其他必要之保全處分，消費者債務
    清理條例第19條第1 項定有明文。此規定之立法目的，乃在
    於維持債權人間之公平受償及使債務人有重建更生之機會。
    是以，法院是否裁定准許保全處分，必須斟酌保全處分是否
    有助於債權人公平受償或債務人重建更生機會等目的之達成
    ，若無助於上開目的之達成，即無准許保全處分之理由。然
    依上開規定文義可知，法院是否依聲請裁定准許保全處分，
    仍具有裁量空間，非經利害關係人聲請，即必須裁定准許保
    全處分。且債務人如何使用、處分其財產，為債務人個人之
    自由，基於憲法保障人民財產權意旨，不應輕易限制債務人
    使用其財產之自由，而債權人依法對債務人起訴或聲請強制
    執行，以實現其私法上之權利，乃具體展現憲法所保障之訴
    訟權及財產權，故法院是否依聲請裁定准許保全處分，尚須
    斟酌對債務人使用財產及債權人行使權利等自由所為之限制
    ，是否合理、適當。
三、消費者債務清理條例採重建型之更生及清算型之清算程序雙
    軌制，更生程序，原則上係以債務人所提出之更生方案為基
    礎，經債權人會議可決、法院認可後，債務人即依該權利變
    動後之方案履行債務，故其現有財產並未於程序中受變價而
    喪失，而是以其於程序開始後之薪資或其他收入作為償債財
    源而公平分配予債權人。是以，債權人聲請強制執行，因變
    賣債務人之責任財產，以致其喪失居住處所，而失其生活存
    立之基礎，或對其生活來源、經營業務所得、生財之機器設
    備為強制執行，以致債務人無法繼續生活，或營業活動發生
    障礙，致妨礙債務人之重建更生，則基於保障債務人重建更
    生之機會，法院自應裁定准許保全處分，以限制債權人提起
    訴訟、實施強制執行行為。然並非債權人之任何強制執行行
    為，均屬有礙債務人之重建更生，而應一律限制之，蓋債權
    人之強制執行行為，如未使債務人喪失居住處所，且對債權
    人之營業活動及日後薪資、收入，並無影響，而未妨礙債務
    人之重建更生，基於保障債權人行使權利之自由，即無准予
    保全處分之理由。
四、經查：
  (一)抗告人95年度薪資收入為新台幣（下同）421,523 元，有財
    政部高雄市國稅局95年度綜何所得稅各類所得資料清單在卷
    為憑（審消債更卷）。是以，抗告人每月收入約有35,127元
    （421,523 ÷12＝35,127，元以下四捨五入），萬泰商業銀
    行、永豐商業銀行對抗告人之薪資債權為強制執刑，每月強
    制執行金額約11,709元（計算式35,127÷3 ＝11,709，元以
    下四捨五入）後，尚餘23,428元（計算式35,127－11,709＝
    23,418元），仍超出最低生活標準甚多。是以萬泰商業銀行
    、永豐商業銀行對抗告人之薪資債權為強制執行，僅造成抗
    告人可運用之資金變少，並未致其喪失生活來源，且未因此
    造成抗告人日後無法繼續取得薪資，致影響其日後收入之虞
    。從而，上開強制執行程序，並未侵害抗告人重建更生之機
    會，抗告人以維護其重建更生之機會為由，聲請保全處分，
    難認有據。
  (二)抗告人並非聲請清算，不生分配清算財團之財產予債權人，
    為使多數債權人之債權能獲致公平之滿足，而有防杜債務人
    財產減少之必要。且債權人萬泰商業銀行、永豐商業銀行依
    強制執行法對抗告人聲請強制執行，乃以公開、合法程序，
    實現其債權，因抗告人陳報之債權人為銀行或信用卡公司，
    均僱有金融及法律專業人員，得以知悉於取得執行名義後，
    就上開銀行聲請強制執行之程序，聲明參與分配，以使自身
    債權獲得最大滿足，其等未聲明參與分配，亦未對抗告人取
    得執行名義，基於對其等債權行使自由之尊重，尚無特別限
    制上開銀行強制執行程序之必要，故原裁定駁回保全處分之
    聲請，並未影響債權人公平受償之機會，抗告意旨，尚無可
    採。從而，原審駁回抗告人保全處分之聲請，洵屬有據。
    本件抗告為無理由，應予駁回。
五、據上論結，本件抗告為無理由，依消費者債務清理條例第15
    條，民事訴訟法第495 條之1 第1 項、第449 條第1項 、第
    78條，裁定如主文。
中    華    民    國    97    年    7     月    23    日
                  民事第一庭    審判長法  官  朱玲瑤
                                      法  官  劉惠娟
                                      法  官  陳宛榆
正本係照原本作成。
如對本裁定抗告須於送達後10日內向本院提出抗告狀，並繳納裁
判費新台幣1,000元。
中    華    民    國    97    年    7     月    23    日
                                      書記官  林慧君


司法院資訊處製作；財團法人民間司法改革基金會備份。
